臺灣臺北地方法院交通事件裁定　　　　　94年度交聲字第31號
原處分機關　臺北市交通事件裁決所
異　議　人　甲○○
　　　　　　　　　　　號七樓之八
上異議人因違反道路交通管理處罰條例案件，對於臺北市交通裁
決所於九十三年十二月十五日所為之處分（原處分案號：北市裁
三字第裁二二─ＡＣＵ六二○五二六號、北市裁三字第裁二二─
ＡＣＵ六二○五二七號），聲明異議，本院裁定如下：
        主  文
異議駁回。
        理  由
一、原處分機關係以：被裁決人（即受處分人甲○○）所有ＣＮ
    －四八一二號自用小客車於九十三年九月十五日七時五十八
    分在台北市○○路○段與金龍路路口經警逕行舉發「闖紅燈
    」、「經警鳴笛不聽拒絕接受稽查而逃逸」違規，分別依違
    反道路交通管理處罰條例第五十三條及第六十條第一項規定
    ，各處罰鍰新台幣三千六百元及三千元（共六千六百元），
    並依同條例第六十三條第一項第一款及第三款規定各記違規
    點數一點及三點（共四點）等語。
二、按汽車駕駛人，行經有燈光號誌管制之交岔路口闖紅燈者，
    處新臺幣（下同）一千八百元以上五千四百元以下罰鍰；又
    汽車駕駛人，駕駛汽車有違反本條例之行為，經交通勤務警
    察或依法令執行交通稽查任務人員制止時，不聽制止或拒絕
    停車接受稽查而逃逸者，除按各該條規定處罰外，處新臺幣
    三千元以上六千元以下罰鍰，道路交通管理處罰條例第五十
    三條、第六十條第一項分別定有明文。而汽車駕駛人駕駛汽
    車違反道路交通管理處罰條例第五十三條、第六十條第一項
    之規定者，除應依各該條所規定之罰鍰處罰外，並予記違規
    點數各三點、一點，道路交通管理處罰條例第六十三條第一
    項第一款、第三款亦定有明文。
三、查本件異議人甲○○所有之ＣＮ－四八一二號自用小客車於
    九十三年九月十五日上午七時五十八分許沿台北市○○路○
    段往成功路三段方向行駛至成功路四段與金龍路交岔路口時
    違規紅燈右轉，為在現場交岔路口指揮交通之台北市政府警
    察局內湖分局大湖派出所執勤警員以鳴笛並以指揮棒攔停未
    停車受檢反而繼續右轉金龍路駛離現場，執勤警員遂記下車
    號填製北市警交大字第ＡＣＵ六二○五二六號、ＡＣＵ六二
    ○五二七號舉發違反道路交通管理事件通知單逕行舉發上揭
    「闖紅燈，（成功路右轉金龍路方向）」、「經警鳴笛不聽
    ，拒絕停車接受稽查而逃逸（併告發單ＡＣＵ六二○五二六
    ）等交通違規事實，有上開舉發違反道路交通管理事件通知
    單通知聯影本二紙在卷足稽，而異議人甲○○亦坦認有於前
    述舉發之時、地駕駛ＣＮ－四八一二號自用小客車由成功路
    四段右轉金龍路之事實，雖然其於聲明異議狀及本院調查時
    均申訴：「當天車流量大，且燈號為由綠轉黃，隨車流量行
    駛，當時警員攔檢手勢並不明確，也無違規照片為證…」（
    聲明異議狀）、「…我是跟著車流量右轉，當時我是由成功
    路右轉開往金龍路，當時我是從大湖那邊過來的…那個路口
    很大，有四線道，我要右轉要注意前面的車子…我要開車右
    轉，那個地方有斜坡下我看不到路中央警察的指揮手勢，當
    時他離右轉線道實際上是遠的…」（九十四年一月三十一日
    本院調查）等語，然而根據卷附之台北市政府警察局內湖分
    局九十三年十一月三日北市警內分交字第○九三六三五○三
    一○○號書函內容：「…查旨揭（指異議人甲○○）車輛駕
    駛人於九十三年九月十五日七時五十八分行經成功路與金龍
    路設有燈光號誌管制之交岔路口，在面對行車管制號誌顯示
    為紅燈狀態下，該駕駛人未能遵守號誌警示，執勤員警站於
    顯明之處，鳴笛並配合手勢指揮，示意該駕駛人靠路邊停車
    接受稽查，然該駕駛人不服稽查即駕車加速逃逸，為顧及該
    駕駛人自身暨其他方向人、車安全，執勤員警確認車號查證
    後，以車輛所有人為舉發對象，依法製單舉發並無違誤之處
    ，所指陳訴理由，不具阻卻撤銷免罰要件…」等語，與前開
    舉發違反道路交通管理事件規單記載之違規情形並無齟齬之
    處，可知台北市政府警察局北市警交大字第ＡＣＵ六二○五
    二六號、ＡＣＵ六二○五二七號舉發違反道路交通管理事件
    通知單舉發異議人甲○○之交通違規事實為「闖紅燈」及、
    「拒絕停車受檢稽查而逃逸」，且證人即舉發警員林皇彬於
    九十四年一月三十一日本院調查時亦陳述「…該處是壹個十
    字路口，直向是成功路四段往三段的方向，橫向右轉是金龍
    路，左轉是金湖路，我會隨著號誌挪移位置，成功路是綠燈
    ，我會站在路中央，當金龍及金湖路綠燈的時後我的位置會
    移向成功路及金龍路角落的地方…這件因為受處分人是從後
    面，路口已經是紅燈，我已經吹哨子，也舉起指揮棒，指示
    來車停止，受處分人還是從停止線要右轉，路口當時應該是
    有車輛，受處分人是從其他車輛鑽出來右轉，我有吹哨及用
    指揮棒示意停車，但是受處分人還是不聽制止，我們就以交
    通處罰條例逕行告發，車子是白色的，我有印象…」等語，
    而警員林皇彬為執行交通勤務之公務員，其於用路人違規之
    有無，為其業務內之事項，其觀察程度自較一般人更為專注
    ，又據證人林皇彬所述：「…我是站在受處分人行駛路向的
    路口，受處分人是從成功路四段路口要出來，我有面對受處
    分人的車頭，我們要制止成功路四段左轉或右轉，路口是三
    向號誌，當時是左轉燈號誌亮，我會制止直行、右轉，我就
    站在來向車正對面，制止他們直行通過，或是右轉…」等，
    且參酌當時是上午七時五十八分，白天光線充足視線良好，
    可知警員林皇彬應無誤判之可能，又其與異議人甲○○素不
    相識，已據異議人甲○○陳述在卷，證人林皇彬自無誣指異
    議人甲○○違規之必要，再者，交通警員掣單舉發違反道路
    交通管理處罰條例所列之違規事實，本質上為行政處分，係
    公務員基於職務上權力，依法就特定之具體事件所為具公法
    上效果之單方行政行為，基於公務員為公法上行為具有公信
    力之原則，該行政處分當可被推定為真正，其據以依法處分
    之事實認定亦為正確無誤，此與民事訴訟法第三百五十五條
    第一項規定：「文書依其程式及意旨得認作公文書者，推定
    其為真正」之情形相同，本此公信原則，乃立法者賦予行政
    機關制定違反道路交通管理事件統一裁罰標準及處理細則，
    使執勤警員得當機處分，以達其維護交通秩序、安全之行政
    目的，反之，若謂公務員一切行政行為均需預留證據以證其
    實，則國家行政勢必窒礙難行，從而本院經查無何證據足資
    證明其有捏造事實違法取締之情事，則執勤警員本其維護交
    通秩序、安全職責所為之舉發，自應受到合法、正確之推定
    。至於異議人甲○○另又稱「…（當時警察站在路中央做什
    麼？）指揮交通…（警察如何指揮指揮棒？）我沒有注意看
    …（你右轉時，有無看交通號誌？）有，可是不確定，那個
    路口很大，有四線道，我要右轉要注意前面車子，我要看車
    流量…」等詞，惟依據道路交通安全規則第一百零二條第一
    項第二款規定，汽車行駛至交岔路口，其行進、轉彎，應遵
    守燈光號誌或交通警察之指示，遇有交通警察指揮與燈光號
    誌並用時，以交通警察之指揮為準，異議人甲○○為汽車駕
    駛人，考領有駕照，對於上開交通安全規則自應知悉，且應
    遵守，是其此部分之辯解亦係卸責之詞，並不足採。綜上可
    知異議人甲○○有違反道路交通管理處罰條例第五十三條、
    第六十條第一項規定之事實，已堪認定。本件原裁決機關援
    引首開規定，分別以北市裁三字第裁二二─ＡＣＵ六二○五
    二六號、北市裁三字第裁二二─ＡＣＵ六二○五二七號違反
    道路交通管理事件裁決書裁處異議人新台幣三千六百元及三
    千元（共六千六百元），並依同條例第六十三條第一項第一
    款及第三款規定各記違規點數一點及三點（共四點），並無
    違誤，異議人甲○○仍執前詞聲明異議，為無理由，自應予
    駁回。
四、依道路交通管理處罰條例第八十七條第二項、道路交通案件
    處理辦法第十九條，裁定如主文。
中　　華　　民　　國　　94　　年　　2 　　月　　25　　日
                                臺灣臺北地方法院交通法庭
                                    法  官  林婷立
上正本證明與原本無異。
如不服本裁定，應於送達後五日內，向本院提出抗告狀。
                                    書記官  葉志昭
中　　華　　民　　國　　94　　年　　3 　　月　　4 　　日
